【裁判字號】    90,台上,1954
【裁判日期】    900404
【裁判案由】    違反麻醉藥品管理條例
【裁判全文】
最高法院刑事判決                                九十年度台上字第一九五四號
    上訴人  台灣高等法院花蓮分院檢察署檢察官
    被  告  甲○○
右上訴人因被告違反麻醉藥品管理條例案件，不服台灣高等法院花蓮分院中華民國九
十年一月五日第二審更審判決（八十九年度上更(一)字第一三二號，起訴案號：台灣台
東地方法院檢察署八十七年度偵字第二八五號），提起上訴，本院判決如左：
    主  文
原判決撤銷，發回台灣高等法院花蓮分院。
    理  由
本件原判決認定被告甲○○明知安非他命係麻醉藥品管理條例所禁止非法吸用之化學
合成麻醉藥品，竟基於概括犯意，於民國八十七年一月間，連續在台東市○○街一七
一號住處，受呂旻紋（已判刑確定）之託，每次以新台幣（下同）五百元、一千元或
二千元不等代價，向住於台東市○○○路之邱傳富購買化學合成麻醉藥品安非他命三
次（一千元可購得○‧一公克），幫助呂旻紋非法吸用。嗣於同年月二十日上午八時
許，為警在上址查獲，並扣得安非他命吸食器乙組、玻璃球吸管乙支、空夾鏈袋三十
五只、塑膠小鏟（內含安非他命殘渣）三支等施用安非他命器具，呂旻紋且於當時，
適電話託請被告再為其購買安非他命，為警一併查獲等情。因而撤銷第一審判決，改
判論處被告連續幫助非法吸用化學合成麻醉藥品罪刑，固非無見。然查：(一)、判決適
用法則不當者，為違背法令，刑事訴訟法第三百七十八條後段定有明文。被告在警訊
時自白稱：伊於八十七年一月間，先後出賣安非他命予呂旻紋三至四次，每次出賣○
‧一公克，價格一千元等語（台東縣警察局卷第二頁）。呂旻紋在同警局亦供稱：「
……於八十七年一月間，在台東市○○街一七一號（即當時被告居住處），向甲○○
購買安非他命四次，每次以一千元代價購得安非他命○‧一公克，供自己吸食」（同
卷第五頁反面）。原判決對於上開被告之自白及呂旻紋之供述，均予捨棄不採，未說
明其理由，遽採信被告在原審之辯解及呂旻紋附和被告之說詞，而認定被告係受呂旻
紋之託，以每次五百元、一千元或二千元不等代價，代向台東市○○○路之邱傳富（
另案審理中）購買化學合成麻醉藥品安非他命三次，幫助呂旻紋非法吸用云云（原判
決正本第二頁第一至三行），已有未合；且被告自稱以二萬元向邱傳富購入安非他命
七公克（同卷第二頁）。以此計算被告購入每一公克安非他命，其本金約需二千八百
五十七元，則○‧一公克之安非他命，其本金僅約為二百八十六元。被告如以一千元
價格轉賣與呂旻紋（見前述及原判決事實認定），被告獲得之利潤有七百十四元之多
。若係實情，如何尚能謂被告僅單純幫助呂旻紋吸用，受託販入安非他命，而無營利
之意圖﹖被告苟有營利之意圖，則原判決變更檢察官引用麻醉藥品管理條例第十三條
之一第二項第一款非法販賣化學合成麻醉藥品之起訴法條，論處被告幫助非法吸用該
藥品罪刑，即有適用法則不當之違誤。(二)、依刑事訴訟法應於審判期日調查之證據而
未予調查者，其判決當然為違背法令。證人即台東縣警察局少年隊偵查員許振龍在第
一審法院證稱：伊於八十七年一月二十日零時三十分許，依據線報前往台東市○○街
一七一號逮捕被告時，適呂旻紋打電話進來說：要買五百元之安非他命等語。被告亦
承認其事，惟辯稱：呂旻紋是「要我帶他去買」安非他命云云（第一審法院卷第一○
九頁）。惟偵查員許振龍所謂之「據線報」其線報何事﹖是否言被告正在販賣安非他
命﹖又該偵查員聽到呂旻紋在電話所說內容，究竟是要被告帶他去買安非他命抑係直
接要向被告本人購買該藥品﹖此與被告之行為應構成何罪名有關，原審未再傳訊許振
龍調查明白，率行判決，自有未盡職權調查之能事。(三)、有罪之判決書應記載認定犯
罪事實所憑之證據及其認定之理由。屏東縣警察局組長莊明章等在被告住處查獲被告
所有之空夾鏈袋三十五個、塑膠小鏟三支（該警局卷第七頁之臨檢扣押筆錄）。上開
空夾鏈袋及塑膠小鏟，通常為販賣安非他命者，於出售時用以分裝安非他命之物品，
原判決認定係施用安非他命之器具（原判決正本第二頁第四至五行），未說明其所憑
之證據及其認定之理由，難謂無判決理由不備之違法。(四)、證據之取捨，法院雖有自
由判斷之權，但其取捨仍不得違背經驗法則及論理法則。被告在警局另供稱：伊尚於
八十七年一月二十日查獲前二星期，出賣安非他命予宋雅蘭一次（同警局卷第二頁）
。宋雅蘭亦於警局初訊、檢察官偵查時及第一審法院審理中供稱：伊曾向被告購買安
非他命云云（台東縣警察局台東分局卷第十七頁反面、偵字第二八五號卷第三十八頁
反面、偵字第三八七號卷第七頁反面及第十三頁反面，第一審法院卷第九十五頁反面
）。縱宋雅蘭嗣後翻異前供稱：「我弄錯了，我沒有向他（指被告）買過（安非他命
），因為怕被牽扯進去，才說有買」等語（第一審法院卷第九十六頁反面）。但購入
安非他命後，無論單純予以持有或供自己施用，均係犯罪行為，如宋雅蘭確因「怕牽
扯進去」，衡情必否認曾向被告購買安非他命之事，何有反而迭次承認向被告購買該
化學合成麻醉藥品之理﹖原判決竟採信宋雅蘭該翻異前供之陳述，而謂宋雅蘭其他各
次在偵審所供均非真實，並認被告無販賣安非他命予宋雅蘭云云（原判決正本第七頁
第一至三行），顯有可議。檢察官上訴意旨，執以指摘原判決不當，非無理由，應認
仍有撤銷發回更審之原因。又原判決不另諭知無罪部分，基於審判不可分原則，應予
一併發回。
據上論結，應依刑事訴訟法第三百九十七條、第四百零一條，判決如主文。
中      華      民      國     九十     年      四      月      四      日
                              最高法院刑事第四庭
                                  審判長法官  董  明  霈
                                        法官  丁  錦  清
                                        法官  林  茂  雄
                                        法官  王  居  財
                                        法官  張  祺  祥
      右正本證明與原本無異
                                              書  記  官
中      華      民      國     九十     年      四      月     十一     日


司法院資訊處製作；財團法人民間司法改革基金會備份。
